【裁判字號】    97,抗,1277
【裁判日期】    970814
【裁判案由】    假扣押
【裁判全文】
臺灣高等法院民事裁定                  97年度抗字第1277號
抗  告  人  甲○○
抗告人因與相對人乙○○間假扣押事件，對於中華民國97年7月1
1日臺灣桃園地方法院97年度裁全字第3460號裁定提起抗告，本
院裁定如下：
    主  文
抗告駁回。
抗告費用新台幣壹仟元由抗告人負擔。
    理  由
一、本件聲請及抗告意旨略以：兩造為夫妻關係，婚後育有二子
    ，本和樂安詳，惟自民國90年間起，相對人經常喝酒，屢勸
    不聽，雙方常生口角，相對人並不時以言詞或動作加以侮辱
    挑釁，伊因長期遭受不堪同居之虐待，難以繼續維持兩造之
    婚姻，正欲與相對人洽談離婚事宜，茲頃聞相對人變賣財產
    並隱匿，以圖損害伊之剩餘財產分配權利，為恐日後有不能
    執行或甚難執行之虞，乃聲請本件假扣押，並提出診斷證明
    書、家暴案件調查記錄表、錄音帶及其譯文等為證，是伊已
    盡釋明之責。況伊已陳明願供擔保以補釋明之不足，詎原裁
    定仍以伊未盡釋明之責，駁回伊之聲請，顯屬不當。爰請求
    廢棄原裁定云云。
二、按債權人就金錢請求或得易為金錢請求之請求，欲保全強制
    執行者，得聲請假扣押；假扣押非有日後不能強制執行或甚
    難執行之虞者，不得為之；請求及假扣押之原因應釋明之；
    前項釋明如有不足，而債權人陳明願供擔保或法院認為適當
    者，法院得定相當之擔保，命供擔保後為假扣押，民事訴訟
    法第522條第1項、第523條第1項、第526條第1項、第2項分
    別定有明文。又釋明事實上之主張者，得用可使法院信其主
    張為真實之一切證據。但依證據之性質不能即時調查者，不
    在此限，民事訴訟法第284條亦定有明文。是假扣押制度係
    為保全強制執行而設，故凡假扣押之聲請，必須有將來不能
    執行或執行困難之虞，始得為之。所謂不能強制執行，如債
    務人浪費財產，增加負擔，或就其財產為不利益之處分，將
    成為無資力之情形等是；所謂恐難執行，如債務人將移住遠
    方或逃匿是也。若債權人就其請求及假扣押之原因未予釋明
    ，法院尚且不得命供擔保後為假扣押，遑論為准免供擔保之
    假扣押裁定（最高法院19年抗字第232號判例及同院94年度
    台抗字第665號裁判意旨參照）。
三、查抗告人主張其對相對人有剩餘財產分配請求權存在，然相
    對人竟隨意處分家產，並將股票、房地契藏匿起來，為免相
    對人脫產，恐日後有不能強制執行或甚難以執行之虞，乃聲
    請本件假扣押，並提出診斷證明書、家暴案件調查記錄表為
    證。惟上開證據僅得釋明抗告人就其假扣押之請求，固非無
    據。至相對人有何逃匿、脫產，致抗告人日後有不能強制執
    行或甚難執行之虞之情事，抗告人僅稱相對人隨意處分家產
    ，並將股票、房地契藏匿起來，顯有脫產可能云云，惟依抗
    告人所提出之錄音帶及其譯文內容僅得知悉兩造激烈爭執，
    互不相讓，且對對方多有不滿之情緒性字眼，尚難認相對人
    有何隱匿財產之情事，茲抗告人亦未提出其他能供即時調查
    之證據，自難認抗告人已提出可使法院信其主張為真實之假
    扣押原因證據，難謂已盡釋明之責。依上開說明，原法院以
    抗告人未盡釋明之義務，核與假扣押要件不符為由，裁定駁
    回其聲請，於法並無不合。抗告意旨指摘原裁定不當，求予
    廢棄，非有理由，爰裁定如主文。
中    華    民    國    97    年    8     月    14    日
                  民事第十六庭
                      審判長法  官  沈方維
                            法  官  呂淑玲
                            法  官  王淇梓
正本係照原本作成。
本裁定除以適用法規顯有錯誤為理由，並經本院許可外，不得再
抗告。如提起再抗告，應於收受後10日內委任律師為訴訟代理人
向本院提出再抗告狀。並繳納再抗告費新台幣１千元。
中    華    民    國    97    年    8     月    14    日
                            書記官  吳碧玲


司法院資訊處製作；財團法人民間司法改革基金會備份。
